臺灣高等法院臺中分院刑事裁定　
111年度毒抗字第50號
抗  告  人  
即  被  告  朱益增



上列抗告人即被告因違反毒品危害防制條例案件，經檢察官聲請
強制戒治（聲請案號：臺灣苗栗地方檢察署110年度聲戒字第99
號、偵查案號：同署110年度毒偵字第1001、1002、1003、1253
號），不服臺灣苗栗地方法院中華民國110年12月27日刑事裁定
（110年度毒聲字第727號），提起抗告，本院裁定如下：
    主  文
抗告駁回。
    理  由
一、抗告人即被告甲○○（下稱被告）因施用第一、二級毒品案件
    ，由臺灣苗栗地方檢察署檢察官以110年度毒偵字第1001、1
    002、1003、1253號等案件偵查並聲請觀察、勒戒，由臺灣
    苗栗地方法院法官以110年度毒聲字第516號裁定准予送觀察
    、勒戒確定，被告經執行觀察、勒戒並經評估後，認有繼續
    施用毒品之傾向，乃由臺灣苗栗地方法院法官依檢察官之聲
    請，於民國110年12月27日以110年度毒聲字第727號裁定被
    告令入戒治處所強制戒治，其期間為6個月以上，至無繼續
    強制戒治之必要為止，但最長不得逾1年（下稱原裁定）；
    被告不服上開原裁定，於法定期間內提起抗告，先予說明。
二、被告抗告意旨略以：伊自109年3月13日入監已執行刑期多時
    ，早已斷除毒癮，惟經法務部矯正署○○看守所附設勒戒處所
    （以下簡稱勒戒處所）以其前科紀錄及約僅2、3分鐘之短暫
    時間評估，即認有繼續施用毒品之傾向，有違修正後毒品危
    害防制條例所採之寬厚政策及一事不二罰之原則，且依修正
    後毒品危害防制條例之規定，於3年後再犯即應觀察、勒戒
    之規定，伊嗣後尚有合計約8年多的刑期待執行，3年內不可
    能再施用毒品，今入戒治所執行強制戒治，有違上開毒品危
    害防制條例之修正美意，且浪費國家資源，勒戒處所之評估
    結果與現實差距甚大，請再為審查裁定等語。
三、本院查：
(一)按依於109年7月15日增訂施行之毒品危害防制條例第35條之
    1第1款、第2款規定，施行前犯第10條之罪之案件，於施行
    後，偵查中，由檢察官依修正後規定處理；審判中，由法院
    或少年法院（地方法院少年法庭）依修正後規定處理。本案
    被告係因先、後於108年11月14日晚上8時許、同年12月11日
    晚間6時許及109年3月12日中午12時許，分別同時施用第一
    級毒品海洛因、第二級毒品甲基安非他命各1次之行為，經
    檢察官據以聲請觀察、勒戒及強制戒治，雖其上開犯罪時間
    均在前開毒品危害防制條例修正之前，仍應依修正施行後之
    毒品危害防制條例規定處理。復按犯毒品危害防制條例第10
    條之罪者，檢察官應聲請法院裁定，或少年法院（地方法院
    少年法庭）應先裁定，令被告或少年入勒戒處所觀察、勒戒
    ，其期間不得逾2月，認有繼續施用毒品傾向者，檢察官應
    聲請法院裁定或由少年法院(地方法院少年法庭)裁定令入戒
    治處所強制戒治，其期間為6個月以上，至無繼續戒治之必
    要為止，但最長不得逾1年；依上開規定為觀察、勒戒或強
    制戒治執行完畢釋放後，3年後再犯第10條之罪者，適用同
    上規定，修正後毒品危害防制條例20條第1項至第3項分別定
    有明文。
(二)被告各於108年11月14日晚上8時許、同年12月11日晚間6時
    許及109年3月12日中午12時許，分別同時施用第一級毒品海
    洛因、第二級毒品甲基安非他命各1次等事實，已據被告供
    認在卷，且未據被告於其抗告意旨爭執，又被告分別於108
    年11月15日、同年12月12日及109年3月13日為警採集之尿液
    ，經送檢驗之結果，確均呈海洛因代謝物嗎啡及甲基安非他
    命之陽性反應，有「苗栗縣警察局苗栗分局偵辦違反毒品危
    害防制條例案件尿液鑑驗代碼對照表」、「苗栗縣警察局苗
    栗分局偵辦違反毒品危害防制條例案件尿液鑑驗代碼對照表
    」、「桃園市政府警察局楊梅分局被採尿人尿液暨毒品真實
    姓名與編號對照表」各1份、中山醫學大學附設醫院檢驗科
    藥物檢測中心尿液檢驗報告2件及「台灣檢驗科技股份有限
    公司濫用藥物實驗室-台北」出具之濫用藥物檢驗報告1紙（
    見109年度毒偵字第407號卷第7、9頁、109年度毒偵字第349
    號卷第27、29頁、109年度毒偵字第301號卷第68、80頁）在
    卷可憑，足可認定。又被告前曾因施用毒品案件，經3次送
    執行觀察、勒戒，於本案上揭各次行為前之最後1次，係於9
    7年間經送執行觀察、勒戒後，認無繼續施用毒品之傾向，
    而於97年10月24日執行完畢釋放，迄上開施用第一、二級毒
    品之行為前，未曾再受觀察、勒戒或強制戒治之執行等情，
    有臺灣高等法院被告前案紀錄表、臺灣高等法院在監在押全
    國紀錄表各1份在卷可考。是被告本案施用第一、二級毒品3
    次之行為，距離其上開最後1次觀察、勒戒執行完畢已逾3年
    ，檢察官審酌後認不宜為緩起訴處分命附戒癮治療，乃聲請
    法院裁定准予觀察、勒戒，被告進入上開勒戒處所執行觀察
    、勒戒後，於110年12月17日經評估總分為69分，綜合判斷
    為「有繼續施用毒品傾向」，此有上開勒戒處所出具之有無
    繼續施用毒品傾向證明書、有無繼續施用毒品傾向評估標準
    紀錄表各1份（見110年度毒偵字第1001號卷第46、47頁）在
    卷可憑。從而，原裁定依檢察官之聲請裁定准予執行強制戒
    治，並無不合。
(三)被告雖執前詞對原裁定不服而提起抗告。惟查，法務部為因
    應毒品危害防制條例之修正及109年11月18日最高法院刑事
    大法庭109年度台上大字第3826號裁定意旨，經洽請衛生福
    利部協助及邀集專家學者、相關機關研商，已於110年3月26
    日修正公布有無繼續施用毒品傾向評估標準說明手冊及有無
    繼續施用毒品傾向評估標準紀錄表，並就受評估者有關毒品
    犯罪及其他犯罪紀錄之評分予以修正並設有合理之上限。被
    告在前揭勒戒處所執行觀察、勒戒後，係由該勒戒處所以前
    開自110年3月26日起生效之有無繼續施用毒品傾向評估標準
    紀錄表而為評定有繼續施用毒品之傾向，此一評估結果係被
    告受執行觀察、勒戒之勒戒處所及醫療等專業人員，在被告
    執行觀察、勒戒期間，依其等職責及專業而就包含被告之人
    格特質、臨床徵候、環境相關因素等所有資料綜合所為之判
    斷，具有科學驗證所得之結論，自得憑以判斷被告有無繼續
    施用毒品之傾向，且由形式上觀察，並無擅斷或濫權等明顯
    不當之情事，法院自宜予尊重其行政職權之行使及專業之評
    斷。被告抗告意旨其中誤認勒戒處所僅以其前科紀錄及數分
    鐘之短暫評估，即認其有繼續施用毒品之傾向，據此而認評
    估結果與現實有所差距，並泛指有違修正後毒品危害防制條
    例之規定及政策美意而浪費國家資料，及曲解法律上所謂一
    事不二罰之定義而認有違此一原則云云，均有誤會，自非可
    採。又被告抗告內容另以伊前已因案執行多時，且尚有另案
    非短之刑期待執行，據此自述伊已戒除毒癮及認無執行強制
    戒治之必要等語部分，本院酌以強制戒治係屬為協助施用毒
    品者戒斷毒品之保安處分，核與刑罰執行之目的，二者炯不
    相同，當無可互為比擬或替代，被告一己片面聲稱其已戒除
    毒癮及可藉由刑罰之執行替代而無執行強制戒治之必要云云
    ，實均無可影響前揭勒戒處所之專業評估結果，亦為無理由
    。基上所述，被告前開抗告均為無理由，應予駁回。
據上論斷，應依刑事訴訟法第412條，裁定如主文。
中　　華　　民　　國　　111 　年　　1 　　月　　13　　日
                  刑事第十二庭  審判長法　官  張國忠
                                      法　官  高文崇
                                      法　官  李雅俐
以上正本證明與原本無異。
不得再抗告。
                                      書記官  詹于君    

中　　華　　民　　國　　111 　年　　1 　　月　　13　　日